臺灣臺中地方法院簡易民事判決
　　　　　 110年度沙簡字第260號
原      告  黃瓊蕙  

原告兼訴訟代理人
            黃白淑珠
            黃榮慶  
原      告  黃世鴻  
被      告  陳培林  
訴訟代理人  蔡正隆  
上列原告因被告過失致死案件（本院109年度交訴字第319號），
提起刑事附帶民事訴訟請求損害賠償（本院109年度交附民字第5
44號），經本院刑事庭裁定移送前來，本院於民國111年2月17日
言詞辯論終結，判決如下：
    主      文
被告應給付原告黃白淑珠新臺幣2,073,062元，及自民國109年12
月16日起至清償日止，依照週年利率5％計算之法定遲延利息。
被告應給付原告黃瓊蕙新臺幣549,579元，及自民國109年12月16
日起至清償日止，依照週年利率5％計算之法定遲延利息。
被告應給付原告黃榮慶新臺幣549,579元，及自民國109年12月16
日起至清償日止，依照週年利率5％計算之法定遲延利息。
被告應給付原告黃世鴻新臺幣549,579元，及自民國109年12月16
日起至清償日止，依照週年利率5％計算之法定遲延利息。
原告其餘之訴駁回。
本判決原告勝訴部分得假執行，但被告如以新臺幣2,073,062元
為原告黃白淑珠預供擔保；以新臺幣549,579元為原告黃瓊蕙預
供擔保；以新臺幣549,579元為原告黃榮慶預供擔保；以新臺幣5
49,579元為原告黃世鴻預供擔保，得免為假執行。
原告其餘假執行之聲請駁回。
    事實及理由
一、本件原告黃世鴻經合法通知，未於最後言詞辯論期日到場，
    核無民事訴訟法第386條各款所列情形，爰依被告之聲請，
    由其一造辯論而為判決。
二、原告主張：被告於民國109年7月12日上午7時30分許，駕駛
    車牌號碼00-0000號自用小客車，沿臺中市龍井區茄投路160
    巷由南往北方向行駛，行經臺中市龍井區臨港東路一段201
    巷與茄投路、舊車路交岔路口時，碰撞訴外人黃配田騎乘車
    牌號碼000-000號普通重型機車，黃配田經緊急送醫救治後
    ，於109年7月12日上午11時39分許，因創傷性休克併中樞衰
    竭不治死亡。原告為訴外人黃配田之配偶及子女，因上開事
    故受有下列損害：（一）原告黃白淑珠部分：1.扶養費新臺
    幣（下同）872,304元；2.醫療費用3,565元；3.殯葬費用30
    3,100元；精神慰撫金2,821,031元，共計400萬元。（二）
    原告黃瓊蕙、黃榮慶、黃世鴻部分：各請求精神慰撫金200
    萬元。並請求法院判決：（一）被告應給付原告黃白淑珠40
    0萬元及自起訴狀繕本送達次日起至清償日止，依照年息5％
    計算之利息。（二）被告應給付原告黃瓊蕙200萬元及自起
    訴狀繕本送達次日起至清償日止，依照年息5％計算之利息。
    （三）被告應給付原告黃榮慶200萬元及自起訴狀繕本送達
    次日起至清償日止，依照年息5％計算之利息。（四）被告應
    給付原告黃世鴻200萬元及自起訴狀繕本送達次日起至清償
    日止，依照年息5％計算之利息。（五）原告願供擔保，請准
    宣告假執行。
三、被告抗辯：對於原告主張發生車禍之時間、地點，訴外人黃
    配田因本件車禍死亡，及原告黃白淑珠支出醫療費用3,565
    元、喪葬費用303,100元均不爭執。又原告黃白淑珠已領取
    強制汽車責任保險金500,422元、其餘原告3人各領取500,42
    1元，應予扣除。本件車禍訴外人黃配田與有過失，且應負4
    成肇事責任，被告主張過失相抵。又原告黃白淑珠關於扶養
    費請求部分，因訴外人黃配田車禍當時已74歲，逾退休年齡
    應認為無工作能力，是否有能力扶養原告黃白淑珠顯然有疑
    ，原告黃白淑珠應先舉證證明訴外人黃配田之經濟能力、原
    告黃白淑珠所需金額每月為24,281元，及訴外人黃配田有扶
    養原告黃白淑珠之事實，暨其已達不能維持生活之情形，且
    尚有三名子女（即其餘原告），且均已成年，縱認原告黃白
    淑珠有扶養之必要，亦應由訴外人黃配田與其他三名子女，
    各自負擔4分之一扶養義務，且應依霍夫曼式計算法扣除中
    間利息。又原告主張之精神慰撫金過高，被告無力負擔。並
    聲明：原告之訴駁回。訴訟費用由原告負擔。如受不利益判
    決，願供擔保請准宣告免為假執行。
四、得心證之理由：
（一）按刑事訴訟判決所認定之事實，固非當然有拘束民事訴訟
      判決之效力，但民事法院調查刑事訴訟原有之證據，而斟
      酌其結果以判斷事實之真偽，並於判決內記明其得心證之
      理由，即非法所不許（最高法院49年台上字第929號判決
      意旨參照），是本院審理本件民事訴訟事件時，自得調查
      刑事訴訟卷內原有之證據，斟酌其結果以判斷事實之真偽
      ，合先敘明。查本件車禍係因被告於109年7月12日上午7
      時30分許，駕駛車牌號碼00-0000號自用小客車（下稱甲
      汽車）沿臺中市龍井區茄投路160巷由南往北方向行駛，
      行經臺中市龍井區臨港東路1段201巷與茄投路、舊車路之
      交岔路口時，本應注意汽車行至無號誌交岔路口，支線道
      車應暫停讓幹線道車先行，而依當時天候晴、日間自然光
      線、柏油路面，路面乾燥、無缺陷、無障礙物、視距良好
      ，並無不能注意之情事，竟疏未注意及此，貿然逕行通過
      該交岔路口；斯時，適有訴外人黃配田騎乘車牌號碼000-
      000號普通重型機車（下稱乙機車）沿臺中市龍井區舊車
      路由東南往西北方向，行駛至該無號誌交岔路口，亦未減
      速慢行作隨時停車之準備，即逕行通過該交岔路口，因而
      訴外人黃配田所騎乘乙機車之前車頭與被告所駕駛甲汽車
      之右側車身相互碰撞，致訴外人黃配田人車倒地，受有頭
      部外傷併顱腦損傷出血、胸廓骨折併血胸等傷害，經緊急
      送醫救治後，於109年7月12日上午11時39分許，因創傷性
      休克併中樞衰竭不治死亡。被告並經臺灣高等法院臺中分
      院刑事法庭認定犯因過失致人於死，處有期徒刑壹年確定
      等情，有該 院110年度交上訴字第550號刑事判決在卷可
      稽，並經本院調取該刑事案卷核閱無訛，堪以認定。
（二）按「因故意或過失，不法侵害他人之權利者，負損害賠償
      責任」、「汽車、機車或其他非依軌道行駛之動力車輛，
      在使用中加損害於他人者，駕駛人應賠償因此所生之損害
      。但於防止損害之發生，已盡相當之注意者，不在此限」
      、「不法侵害他人致死者，對於支出醫療及增加生活上需
      要之費用或殯葬費之人，亦應負損害賠償責任。被害人對
      於第三人負有法定扶養義務者，加害人對於該第三人亦應
      負損害賠償責任」、「不法侵害他人致死者，被害人之父
      、母、子、女及配偶，雖非財產上之損害，亦得請求賠償
      相當之金額」，民法第184條第1項前段、第191條之2、第
      192條第1、2項、第194條分別定有明文。本件訴外人黃配
      田因本件車禍事故死亡，訴外人黃配田之死亡與被告過失
      間，二者並有因果關係，原告黃白淑珠為訴外人黃配田之
      配偶，其餘原告為訴外人黃配田之子女，則依前揭規定請
      求被告賠償其損害，自屬有據。茲就原告請求損害賠償之
      項目及金額，分述如下：　　　
   1、原告黃白淑珠部分：
 （1）扶養費部分：74年6月3日修正公布之民法第1116條之1規
      定：「夫妻互負扶養之義務，其負扶養義務之順序與直系
      血親卑親屬同，其受扶養權利之順序與直系血親尊親屬同
      」。夫妻互受扶養權利之順序，既與直系血親尊親屬同，
      自不以無謀生能力為必要。從而夫妻之一方因交通事故死
      亡時，他方自得依民法第192條第2項規定，向加害人請求
      扶養費損害賠償，但依民法第1117條規定，仍須以不能維
      持生活者為限，始得請求加害人賠償，最高法院87年度台
      上字第2727號民事裁判可資參照。本件原告黃白淑珠為37
      年7月10日生，於訴外人黃配田死亡之109年7月12日，已7
      2歲，逾退休年齡應認為無工作能力，且依本院稅務電子
      閘門所得調件明細表所示，原告黃白淑珠名下並無任何財
      產，其所得資料於107年度及108年度，全年僅有中華郵政
      股份有限公司沙鹿郵局利息所得各18,024元，應認原告黃
      白淑珠已達不能維持生活之程度。本院審酌原告黃白淑珠
      年事已高，須經常支出醫療費用等一切情況，認為以108
      年臺中市平均每人每月消費支出24,281元為計算基準，應
      屬適當。訴外人黃配田與原告黃瓊蕙、黃榮慶、黃世鴻均
      為原告黃白淑珠之扶養義務人，因此訴外人黃配田每月應
      負擔原告黃白淑珠之扶養費為6,070元(24,281÷4＝6070，
      元以下四捨五入，以下同），依霍夫曼式計算法扣除中間
      利息（首期給付不扣除中間利息）核計其金額為869,741
      元【計算方式為：6,070×142.00000000+(6,070×0.6)×(14
      3.00000000-000.00000000)=869,740.00000000。其中142
      .00000000為月別單利(5/12)%第195月霍夫曼累計係數，1
      43.00000000為月別單利(5/12)%第196月霍夫曼累計係數
      ，0.6為未滿一月部分折算月數之比例(16.3×12=195.6[去
      整數得0.6])。採四捨五入，元以下進位】。
 （2）原告黃白淑珠主張之醫療費用3,565元及喪葬費用303,100
      元部分，已據提出相關單據為證，此部分且為被告所不爭
      執，應予准許。
 （3）精神慰撫金部分：本件車禍事故爭事故發生時，訴外人黃
      配田（37年7月1日生）已達72歲，原告黃白淑珠遭逢喪夫
      之痛，天人永隔之巨大痛苦，其等原本美滿的家庭因而破
      碎，自受有莫大之精神上痛苦，原告黃白淑珠依民法第19
      4條之規定請求被上訴人賠償精神上之損害，自屬有據。
      又不法侵害他人之人格權，被害人受有非財產上損害，請
      求加害人賠償相當金額之慰撫金時，法院對於慰撫金之量
      定，應斟酌實際加害情形、所造成之影響、被害人所受精
      神上痛苦之程度、雙方之身分、地位、經濟狀況及其他各
      種情形，以核定相當之數額（最高法院47年台上字第1221
      號、51年台上字第223號、76年台上字第1908號判例意旨
      參照）。本院審酌被告之過失情節、原告黃白淑珠所受精
      神上痛苦之程度及兩造上開身分、地位、經濟狀況等一切
      情狀，並參酌稅務電子閘門財產所得調件明細表所示雙方
      經濟狀況，認原告黃白淑珠請求被告賠償精神慰撫金2,82
      1,031元尚屬過高，應以250萬元為適當。
 （4）據此原告黃白淑珠得請求被告賠償之金額為3,676,406元
      （計算式：869741+3565+303100+0000000＝0000000）
 （5）按損害之發生或擴大，被害人與有過失者，法院得減輕賠
      償金額，或免除之，民法第217條第1項定有明文。而上開
      規定之目的，在謀求加害人與被害人間之公平，故在裁判
      上法院得以職權減輕或免除之（最高法院85年台上字第17
      56號判例參照）。關於本件車禍事故被告與訴外人黃配田
      之過失比例，審究如下：按道路交通安全規則第102條第1
      項第2款規定：「汽車行駛至交岔路口，其行進、轉彎，
      應依下列規定：二、行至無號誌或號誌故障而無交通指揮
      人員指揮之交岔路口，支線道車應暫停讓幹線道車先行。
      未設標誌、標線或號誌劃分幹、支線道者，少線道車應暫
      停讓多線道車先行；車道數相同時，轉彎車應暫停讓直行
      車先行；同為直行車或轉彎車者，左方車應暫停讓右方車
      先行。但在交通壅塞時，應於停止線前暫停與他方雙向車
      輛互為禮讓，交互輪流行駛。」本件被告駕駛自用小客車
      ，行至無號誌交叉路口，支線道車未暫停讓幹線道車先行
      ，為肇事主因。另依道路交通安全規則第93條第1項第2款
      規定：「行車速度，依速限標誌或標線之規定，無速限標
      誌或標線者，應依下列規定：二、行經設有彎道、坡路、
      狹路、狹橋、隧道、學校、醫院標誌之路段、道路施工路
      段、泥濘或積水道路、無號誌之交岔路口及其他人車擁擠
      處所，或因雨霧致視線不清或道路發生臨時障礙，均應減
      速慢行，作隨時停車之準備。」訴外人黃配田駕駛普通重
      型機車，行經無號誌交叉路口，未減速慢行做隨時停車之
      準備，為肇事次因。基上，本院斟酌雙方過失程度、原因
      力之強弱，認為被告與訴外人黃配田之過失責任比例各為
      70％、30％。
 （6）承前所述，訴外人黃配田對於本件車禍事故之發生，亦同
      有過失， 本院自得依前揭規定適用過失相抵之法則，減
      輕被告之賠償金額。本院認定訴外人黃配田應負30％與有
      過失責任，自應減輕被告30％之損害賠償金額，因此本件
      原告黃白淑珠得請求賠償之金額為2,573,484元（計算式
      ：0000000X70％＝0000000）。
 （7）末按保險人依本法規定所為之保險給付，視為被保險人損
      害賠償金額之一部分；被保險人受賠償請求時，得扣除之
      。強制汽車責任保險法第32條定有明文。是汽車強制責任
      保險之保險人依該法規定給付保險金者，於該範圍內，加
      害人或強制汽車責任保險之被保險人之損害賠償責任即因
      而解免。查原告黃白淑珠因本件事故受領強制汽車責任保
      險500,422元，為兩造所不爭執，經扣除後，原告黃白淑
      珠得請求被告賠償之金額為2,073,062元（計算式：00000
      000000000＝0000000）。
2、原告黃瓊蕙、黃榮慶、黃世鴻部分：
 （1）本件車禍事故爭事故發生時，訴外人黃配田（37年7月1日
      生）已達72歲，原告原告黃瓊蕙、黃榮慶、黃世鴻3人為
      訴外人黃配田之子女，遭逢喪富之痛，天人永隔之巨大痛
      苦，自受有莫大之精神上痛苦，原告黃瓊蕙、黃榮慶、黃
      世鴻依民法第194條之規定請求被上訴人賠償精神上之損
      害，自屬有據。又不法侵害他人之人格權，被害人受有非
      財產上損害，請求加害人賠償相當金額之慰撫金時，法院
      對於慰撫金之量定，應斟酌實際加害情形、所造成之影響
      、被害人所受精神上痛苦之程度、雙方之身分、地位、經
      濟狀況及其他各種情形，以核定相當之數額（最高法院47
      年台上字第1221號、51年台上字第223號、76年台上字第1
      908號判例意旨參照）。本院審酌被告之過失情節、原告
      黃瓊蕙、黃榮慶、黃世鴻所受精神上痛苦之程度及兩造上
      開身分、地位、經濟狀況等一切情狀，並參酌稅務電子閘
      門財產所得調件明細表所示雙方經濟狀況，認原告黃瓊蕙
      、黃榮慶、黃世鴻請求被告各賠償精神慰撫金2,000,000
      元尚屬過高，應以150萬元為適當。
 （2）按損害之發生或擴大，被害人與有過失者，法院得減輕賠
      償金額，或免除之，民法第217條第1項定有明文。而上開
      規定之目的，在謀求加害人與被害人間之公平，故在裁判
      上法院得以職權減輕或免除之（最高法院85年台上字第17
      56號判例參照）。本院斟酌雙方過失程度、原因力之強弱
      ，認為被告與訴外人黃配田之過失責任比例各為70％、30％
      ，已如上述。訴外人黃配田對於本件車禍事故之發生，亦
      同有過失，本院自得依前揭規定適用過失相抵之法則，減
      輕被告之賠償金額。本院認定訴外人黃配田應負30％與有
      過失責任，自應減輕被告30％之損害賠償金額，因此本件
      原告黃瓊蕙、黃榮慶、黃世鴻各得請求賠償之金額為1,05
      0,000元（計算式：0000000X70％＝0000000）。
 （3）末按保險人依本法規定所為之保險給付，視為被保險人損
      害賠償金額之一部分；被保險人受賠償請求時，得扣除之
      。強制汽車責任保險法第32條定有明文。是汽車強制責任
      保險之保險人依該法規定給付保險金者，於該範圍內，加
      害人或強制汽車責任保險之被保險人之損害賠償責任即因
      而解免。查原告黃瓊蕙、黃榮慶、黃世鴻因本件事故各受
      領強制汽車責任保險500,421元，為兩造所不爭執，經扣
      除後，原告黃瓊蕙、黃榮慶、黃世鴻各得請求被告賠償之
      金額為549,579元（計算式：00000000000000＝549579）。
（三）給付無確定期限者，債務人於債權人得請求給付時，經其
      催告而未為給付，自受催告時起，負遲延責任。其經債權
      人起訴而送達訴狀，或依督促程式送達支付命令，或為其
      他相類之行為者，與催告有同一之效力，民法第229條第2
      項定有明文。又遲延之債務，以支付金錢為標的者，債權
      人得請求依法定利率計算之遲延利息。但約定利率較高者
      ，仍從其約定利率；應付利息之債務，其利率未經約定，
      亦無法律可據者，週年利率為5％，民法第233條第1項及第
      203條亦有明文。本件原告對被告之前揭損害賠償債權，
      既經原告起訴而送達訴狀，被告迄未給付，當應負遲延責
      任。是原告請求被告給付自起訴狀繕本送達被告次日即10
      9年12月16日起至清償日止，依照週年利率5％計算之法定
      遲延利息，核屬有據，應予准許。
（四）綜上所述，原告依侵權行為之法律關係，請求被告給付原
      告黃白淑珠2,073,062元，給付原告黃瓊蕙、黃榮慶、黃
      世鴻各549,579元，及均自109年12月16日起至清償日止，
      依照週年利率5％計算之法定遲延利息，核屬有據，應予准
      許。逾此部分之請求，為無理由，應予駁回。
五、原告勝訴部分，依民事訴訟法第389條第1項第3款規定，應
    由法院主動宣告原告於本判決確定前，即可依本判決命給付
    內容對被告財產聲請強制執行，並依被告之聲請，宣告被告
    如果預先提供擔保之後，就可免為假執行。至於原告請求不
    被允許部分的假執行聲請沒有理由，應予駁回。
六、本件因係由刑事庭移送前來之刑事附帶民事訴訟，依刑事訴
    訟法第505條第2項之規定，免納裁判費用，因本件無訴訟費
    用之支出，爰不就訴訟費用之負擔為裁判之諭知。
中　　華　　民　　國　　111 　年　　3 　　月　　1 　　日
                        臺灣臺中地方法院沙鹿簡易庭
                            法  官  劉國賓
以上為正本，係照原本作成。
如不服本判決，應於判決送達後20日內向本院提出上訴狀並表明
上訴理由（須附繕本）；如委任律師提起上訴者，應一併繳納上
訴審裁判費。
中　　華　　民　　國　　111 　年　　3 　　月　　1 　　日
                            書記官  許宏谷